【裁判字號】    97,上訴,3608
【裁判日期】    970904
【裁判案由】    毒品危害防制條例
【裁判全文】
臺灣高等法院刑事判決                97年度上訴字第3608號
上  訴  人
即  被  告  甲○○
                    （現因另案於臺灣臺北監獄執行中）
上列上訴人即被告因毒品危害防制條例案件，不服臺灣板橋地方
法院97年度訴字第1150號，中華民國97年6 月11日第一審判決（
起訴案號：臺灣板橋地方法院檢察署97年度毒偵字第1248號），
提起上訴，本院判決如下：
    主  文
上訴駁回。
    事  實
一、甲○○曾於民國（下同）94年間因偽造文書案件，經臺灣臺
    北地方法院以94年度訴字第878 號判決判處有期徒刑1 年確
    定，而於96年7 月4 日縮刑期滿執行完畢；復於94年間因施
    用毒品案件，經該院以94年度毒聲字第544 號裁定送觀察、
    勒戒後，認有繼續施用毒品傾向，而由該院以94年度毒聲字
    第1004號裁定令入戒治處所施以強制戒治，並自95年2 月10
    日起送強制戒治，迄至95年12月13日因無繼續戒治之必要而
    認強制戒治期滿出監，並由臺灣臺北地方法院檢察署以96
    年度戒毒偵字第11號、第12號、第13號為不起訴處分確定在
    案。詎其猶不知警惕，復基於施用甲基安非他命及海洛因之
    犯意，於97年1月25日下午4時許，在臺北縣中和市○○路○
    段某處，以將海洛因及甲基安非他命粉末混合摻水後置於針
    筒內注射之方式，同時施用第一級毒品海洛因及第二級毒品
    甲基安非他命1次（公訴意旨指稱其於經警採尿時回溯96小
    時內某時施用第二級毒品云云，應予更正）。另於96年1月
    25日下午3時09分許，因林契錡以0000000000號行動電話撥
    打其所使用之0000000000號行動電話，請其代為購買價值約
    新台幣（下同）6,000元之海洛因，甲○○即於同日下午4時
    許（上開施用第一級毒品海洛因及第二級毒品甲基安非他命
    之後）前往臺北縣中和市○○路一帶代向真實姓名年籍不詳
    綽號「阿華」成年男子購入價值約6,000元海洛因後，而無
    故持有之。嗣於同日下午4時40分許，在臺北縣中和市○○
    路○段479號前，欲將之交付予林契錡時為警當場查獲，並扣
    得其所有或持有中之海洛因1包（驗餘淨重0.8722公克）、
    海洛因殘渣袋1個，新台幣（下同）900元、門號為0000000
    000號之SIM卡1張及其所有供施用毒品用之針筒3支、葡萄糖
    1包（淨重0.15公克）、棉花1包、空瓶1罐。
二、案經臺北市政府警察局信義分局移送臺灣板橋地方法院檢察
    署檢察官偵查起訴。
    理  由
一、經查: 被告施用第一級毒品海洛因及第二級毒品甲基安非
    他命之事實，業據被告於原審及本院審理時自白不諱，且被
    告於97年1 月25日為警查獲後，經採集其尿液檢體送驗結果
    ，均呈嗎啡及甲基安非他命類之陽性反應，有臺灣尖端先進
    生技醫藥股份有限公司96年2月4日出具之濫用藥物檢驗報告
    1份附卷可稽，此外復有海洛因殘渣袋1個及其所有供施用毒
    品用之針筒3支、葡萄糖1包（淨重0.15公克）、棉花1包、
    空瓶1罐等物扣案可佐。被告在案發當日欲將其因代友人
    林契錡出面購買之海洛因1包交付林契錡施用前即為警查獲
    而持有毒品海洛因之事實，亦據被告於偵查及原審、本院審
    理時坦率供認，經核與證人林契錡於偵查中證述情節大致相
    符，並有查獲現場錄影光碟1片、查獲現場錄音譯文1份在卷
    可稽。且現場查扣之白色粉末一包（驗餘淨重0.8722公克）
    ，經送交通部民用航空局醫務中心鑑定結果，確含有海洛因
    成份，有該中心毒品鑑定書在卷可憑。綜上，足認被告自
    白均與事實相符，本件事證已臻明確，自應依法論科。
二、核被告施用毒品之所為，係犯毒品危害防制條例第10條第1
    項之施用第一級毒品罪及同條第2 項之施用第二級毒品罪。
    其施用前持有第一級毒品海洛因、第二級毒品甲基安非他命
    之低度行為，為施用之高度行為所吸收，均不另論罪；被告
    因代友人林契錡購買海洛因，於交付林契錡施用前即為警查
    獲而持有毒品海洛因之所為，係犯毒品危害防制條例第11條
    第1 項之持有第一級毒品罪。復按甲基安非他命或海洛因大
    多分開使用，惟於下列情況會有混用：(1)有些海洛因使用者
    喜好加入甲基安非他命以增加其舒暢感覺；(2)原先使用甲基
    安非他命者開始嘗試使用海洛因時；(3)有些海洛因成癮者偶
    而會施用安非他命來消除海洛因戒斷時出現之不舒服症狀；
    (4)有些海洛因販毒者加入甲基安非他命以增加其重量。這兩
    種藥物同時施用不會引起排斥，甚至在欣快感方面有被加強
    的可能（參見行政院國軍退除役官兵輔導委員會臺北榮民總
    醫院93年5月11日北總內字第0930023372號函），是被告所
    稱：將甲基安非他命和海洛因同時置於針筒內注射施用等語
    ，尚非無據。復查無證據足認被告係以不同方法分別施用依
    「罪證有疑，利於被告」之原則，應認其係以一行為同時施
    用第一級、第二級毒品，為想像競合犯，應依刑法第55 條
    規定，從一重以施用第一級毒品罪處斷，公訴意旨指稱，被
    告上開施用第一級毒品及施用第二級毒品二罪，為分別起意
    ，應分論併罰云云（原審卷第70頁），應有未合。而被告上
    開所犯施用第一級毒品罪與持有第一級毒品罪，犯意各別，
    應分論併罰。又被告於94年間因施用毒品案件，經台灣台北
    地方法院以94年度毒聲字第544號裁定送觀察、勒戒後，認
    有繼續施用毒品傾向，而由該院以94年度毒聲字第1004號裁
    定令入戒治處所施以強制戒治，並自95年2月10日起送強制
    戒治，迄至95年12月13日因無繼續戒治之必要而認強制戒治
    期滿出監，並由臺灣臺北地方法院檢察署以96年度戒毒偵字
    第11號、第12號、第13號為不起訴處分確定在案，其於強制
    戒治執行完畢釋放後，五年內再犯本件施用毒品之罪，自應
    依法受刑事訴追。另查其有事實欄所述犯罪科刑及執行紀錄
    ，有前開本院被告前案紀錄表乙紙在卷可考，其受有期徒刑
    之執行完畢，5年以內故意再犯本件有期徒刑以上之罪，為
    累犯，應依刑法第47條第1項規定加重其刑。
三、原審基於以上相同之認定，並引用毒品危害防制條例第10條
    第1 項、第2 項、第11條第1 項、第18條第1 項前段，刑法
    第11條前段、第55條、第47條、第38條第1 項第2 款、第51
    條第5 款為依據，且審酌被告曾因施用毒品而接受強治戒治
    之紀錄，猶施用毒品再犯本罪，顯見其戒除毒癮之意志薄弱
    ，無視於毒品對於自身健康之戕害及國家對於杜絕毒品犯罪
    之禁令，惟考量施用毒品者均具有相當程度之生理成癮性及
    心理依賴性，戒除不易，且犯罪心態與一般刑事犯罪之本質
    不同，非難性較低，暨衡以其理應深知持有毒品係違法之行
    為，竟為友人代購毒品而助長毒品之流通，及犯罪後坦承犯
    行態度良好等一切情狀，分別量處其施用毒品部分有期徒刑
    十月，持有毒品部分有期徒刑五月，並定其應執行刑為有期
    徒刑一年一月。至扣案之海洛因1 包（驗餘淨重0.8722公克
    ）公克，係本案查獲之第一級毒品；含海洛因之殘渣袋1 個
    ，因內含量微無法秤重且無法析離之海洛因，不論屬犯人與
    否，依毒品危害防制條例第18條第1 項前段規定，予以宣告
    沒收銷燬之；另扣案之針筒3 支、葡萄糖1 包（淨重0.15公
    克）、棉花1 包、空瓶1 罐，則係被告所有供施用毒品所用
    之物，業據其於審理時供明在卷，亦依刑法第38條第1 項第
    2 款之規定宣告沒收。又扣案之門號為0000000000號SIM 卡
    1 張，為僅供被告一時與林契錡聯絡之工具，尚難認係供被
    告犯本件持有毒品罪所用之物；扣案之900 元，因為警查獲
    時林契錡尚未交予被告，並據被告及證人林契錡供承在卷，
    故被告尚未因此而有所得，爰均不併予宣告沒收。經核原審
    上開認事用法，均無違誤，量刑亦稱允恰。被告上訴指摘原
    審量刑過重云云，為無理由，應予駁回。
據上論斷，應依刑事訴訟法第368條，判決如主文。
本案經檢察官呂光華到庭執行職務。
中    華    民    國    97    年    9     月     4     日
                  刑事第九庭審判長法  官  陳貽男
                                  法  官  許宗和
                                  法  官  周盈文
以上正本證明與原本無異。
施用毒品部分如不服本判決，應於收受送達後十日內向本院提出
上訴書狀，其未敘述上訴之理由者並得於提起上訴後十日內向本
院補提理由書（均須按他造當事人之人數附繕本）。
持有毒品部分不得上訴。
                                  書記官  余姿慧
中    華    民    國    97    年    9     月     4     日
附錄：本案論罪科刑法條全文
毒品危害防制條例第10條第1項：
施用第一級毒品者，處6 月以上5 年以下有期徒刑
毒品危害防制條例第11條第1項
持有第一級毒品者，處 3 年以下有期徒刑、拘役或新臺幣 5 萬
元以下罰金


司法院資訊處製作；財團法人民間司法改革基金會備份。
